臺灣高等法院民事判決　　　　　　　　 95年度重上字第626號
上　訴　人　中華電信股份有限公司
法定代理人　甲○○
訴訟代理人　黃瑞明律師
　　　　　　傅祖聲律師
　　　　　　陳凱君律師
被上訴人　　台灣大哥大股份有限公司
法定代理人　乙○○
被上訴人　　泛亞電信股份有限公司
法定代理人　乙○○
共　　　同
訴訟代理人　蔡毓貞律師
　　　　　　何惠心律師
　　　　　　王子瑜律師
　　　　　　蕭炳旭律師
　　　　　　黃雅惠律師
上列當事人間請求損害賠償事件，上訴人對於中華民國95年8月3
1日臺灣臺北地方法院93年度重訴字第948號第一審判決提起上訴
，本院於96年8月7日言詞辯論終結，判決如下：
    主  文
上訴駁回。
第二審訴訟費用由上訴人負擔。
    事實及理由
甲、程序方面：
一、本件被上訴人台灣大哥大股份有限公司（下稱台哥大公司）
    之法定代理人業已於95年8月30日由蔡明忠變更為乙○○，
    並經原審裁定本件訴訟有關台哥大公司法定代理人准由乙○
    ○承受訴訟，合先說明。
二、按「當事人就其主張之爭點，經依第1項第3款或前項為協議
    者，應受其拘束。但經兩造同意變更，或因不可歸責於當事
    人之事由或依其他情形協議顯失公平者，不在此限。」民事
    訴訟法第270-1條第3項定有明文，又此規定於行獨任審判之
    訴訟事件準用之，並為同法第271-1條所明定。本件兩造之
    不爭執第二點經原審於94年12月21日庭諭「協商兩造確認的
    爭點如附件所載」，上訴人除表示陳述如其陳報4狀 (按上
    訴人該狀第2頁明載「關於不爭執事項，被告並無意見」)
    外，兩造亦均表示「對法官確認之爭點無意見，並同意此爭
    點作為辯論及判決之基礎」，有筆錄可稽（見原審卷3第142
    頁），依前揭規定，上訴人應受其拘束，上訴人於本院就此
    重為爭執，未經被上訴人同意，且上訴人復未證明有何不可
    歸責之事由或依其他情形協議顯失公平之情，是兩造仍應受
    原審兩造不爭執點協議之拘束。
乙、實體方面：
一、本件被上訴人主張：伊與上訴人均係經交通部電信總局（下
    簡稱電信總局）核准經營第一類行動電話通信業務公司，兩
    造為規範電信網路接續之需要，於民國86年簽立網路互連合
    約，依90年5月29日修約簽立之網路互連合約第2條約定，通
    信範圍以合約約定者為限，未經雙方約定之通信，不得轉送
    對造網路，而依合約第26條第3款約定，數位式低功率無線
    電話業務（下稱CT2）之用戶得經上訴人公司之網路撥叫伊
    公司之用戶。而因CT2業務受限於基地台技術之限制，CT2
    業者無法直接與其他電信業者 (如伊公司等)互連，而須依
    附於固定網路，並經由固定網路之輔助，CT2業者始能向其
    用戶提供發、受信服務。亦即CT2業者與上訴人之固定網路
    互連後，方得與其他電信業者連接，且須依附於上訴人市○
    ○路（Line），始係兩造約定之話務（下稱約定話務）。詎
    上訴人自90年12月間起至93年4月間止，多次將訴外人神廣
    電信股份有限公司（下稱神廣公司）及信鴿電訊股份有限公
    司（下稱信鴿公司）經由「Trunk」所發出之話務，轉接至
    伊公司網路（下稱系爭話務，即非約定話務），伊多次向上
    訴人反應，上訴人均置若罔聞，伊乃於92年6月3日向主管機
    關電信總局申請裁決，經該局於92年9月22日裁決認上訴人
    所為轉接話務確非雙方約定之得轉接通信，亦未經主管機關
    之核准，上訴人不得轉接，並應採適當方法停止其轉接。上
    訴人違約轉接系爭話務造成伊受有相當於依行動空中時間費
    計算之損害，自應負賠償責任，爰依民法第227條第1、2項
    、第226條、第184條第1、2項、第188條第1項、第179條請
    求判命上訴人給付台哥大公司新台幣（下同）2億706萬4454
    元本息；給付泛亞電信股份有限公司（下稱泛亞公司）4094
    萬60 17元本息之判決（原審判命上訴人應給付台哥大公司2
    億612萬2435元，及其中2億445萬3646元自民國93年3月13日
    起，其餘166萬8789元自民國93年8月17日起，均至清償日止
    ，按年息百分之5計算之利息。應給付泛亞公司3949萬6433
    元，及自民國93年8月17日起至清償日止，按年息百分之5計
    算之利息。駁回被上訴人其餘之請求。被上訴人就其敗訴部
    分，並未聲明不服，已告確定）。答辯聲明：上訴駁回。
二、上訴人則以：(一)交通部電信總局於89年2月間即已開通CT2
    業者經營指定轉接話務，且依兩造間原本之互連契約即足處
    理因指定轉接所生之權利義務關係，無需修正互連契約，指
    定轉接話務乃屬契約約定話務，亦即透過Trunk進線之話務
    中，包含於交通部電信總局核准之話務，並非如被上訴人所
    指，全部為未經核准之非法話務，系爭話務乃屬合乎兩造間
    互連契約約定之合法話務。(二)自90年後伊與CT2業者間之介
    接，從原本之由Line介接，改為由Trunk介接，故透過Trunk
    進線之話務，亦屬合法、合於兩造契約約定之話務。(三)被上
    訴人於86至87年間曾委託伊向CT2業者收費，於該委託收費
    中，並未區分該話務由Trunk或Line進線。被上訴人一再表
    示，只有合法話務、合約約定之話務才會向對方收費，而被
    上訴人既已對Trunk進線之話務收費，應認Trunk進線之話務
    亦屬合約約定話務。(四)伊依電信法第16條第1項之規定，於
    CT2業者第一類電信業者執照被廢棄前，不得拒絕CT2業者互
    連之申請，故伊不得拒絕神廣、信鴿電信等其他CT2業者之
    互連請求，且交通部電信總局已數次函知伊與被上訴人，於
    修法或裁決前，電信總局無法貿然直接命伊阻斷系爭話務，
    以維護電信市場秩序，並要求伊不得逕行阻斷Trunk進線之
    話務。(五)被上訴人若因系爭話務遭受任何損害，應向實際為
    違反轉接之CT2業者請求損害賠償，始為正途，而非向僅負
    責轉接業務，且無可歸責之伊請求，此有原法院93年度重訴
    字第204號判決可稽。況電信總局之裁決書主文中，亦未要
    求伊需就因CT2經營未經核准之轉接 (Transfer)話務，負起
    損害賠償責任。(六)本件被上訴人之損害，乃肇因於被上訴人
    無法就系爭話務，與發話方即CT2業者間達成拆帳之協議，
    致無法向CT2業者請求空中時間費，與伊轉接話務行為間並
    無相關因果關係存在。(七)縱認系爭話務非屬合法話務 (伊認
    系爭話務乃屬合法話務) ，伊公司依該時之技術，縱已盡善
    良管理人之注意義務，仍無法判別，是伊對於系爭話務造成
    之損害，不具可歸責性。蓋伊因兩造間互連契約應僅負有轉
    接話務之義務，阻斷違法話務並非伊依互連契約所需負擔之
    義務，縱伊有不得轉接CT2業者未經核准之轉接話務之義務
    ，亦僅係附隨義務，以當時及目前之技術伊均無法知悉CT2
    業者將未經主管機關核准開通之轉接 (Transfer) 話務混入
    Trunk中，伊以善良管理人之注意義務，亦無法Call by Call
    地判斷Trunk進線之話務，何者屬於經主管機關核准之指定
    轉接話務，何者屬於未經核准之轉接話務而應阻斷，是自不
    得苛責伊就無法達成之行為負任何賠償責任。(八)又縱認為伊
    乃屬可歸責之事由未阻斷系爭話務，被上訴人於96年3月28
    日之言詞辯論中，已表明無欲主張非法話務之空中時間費（
    即接續費），且被上訴人就CT2業者經由伊轉接之話務，亦
    非於伊轉接時即向其收取費用，易言之，當時因對CT2互連
    技術發展尚未純熟，故被上訴人與CT2業者間互相約定互不
    拆帳。而本件被上訴人所指之損失，實為技術演進程中所生
　　之風險，而被上訴人既欲經營行動通訊業務，自應承受其所
　　指本件損失之風險，是亦不得就該「非法話務」向伊請求損
　　害賠償，況就違法話務，亦不得主張相當於契約正常履行所
　　得之利益。(九)再退萬步言，縱認伊需負損害賠償責任者，因
　　被上訴人與CT2業者間，並無空中時間費之收費計畫，是被
　　上訴人亦不得向伊請求「所失利益」，被上訴人頂多僅得向
　　伊請求因系爭話務所受之損害。(十)又縱認伊須負賠償責任，
　　惟被上訴人就其所指之損害，亦有盡力防止發生之義務，其
　　未採取任何行為阻斷其所指之「非法話務」，亦應屬與有過
　　失，而至少應負擔一半之責任。(十一)被上訴人請求伊賠償損害
　　，不論係依據民法第227條、第226條、第184條或第179條請
　　求，均未能舉證證明有何具體損害，及損害與伊轉接有何相
　　當因果關係，暨伊有何可歸責事由，況電信之「通話」並非
　　「特定物」，並無「給付不能」可能，且伊並非系爭話務之
　　發話端，既未「使用」被上訴人之網路，更自不可能因「使
　　用」被上訴人網路而受有「使用」之利益。而伊向神廣、信
　　鴿公司收取「轉接費用」，係基於伊與渠等之89年6月8日簽
　　訂之「網路互連合約」，並非無法律上原因。(十二)綜上所述，
　　被上訴人之請求，為無理由等語資為抗辯。上訴聲明：(一)原
　　判決不利於上訴人部分廢棄。(二)上廢棄部分，被上訴人在第
　　一審之訴及假執行之聲請均駁回。
三、兩造不爭執之事項：
  (一)上訴人與被上訴人均係經電信總局核准經營第1類行動電話
    通信業務公司，兩造為規範電信網路接續之需要，於86 年
    簽立網路互連合約，依90年5月29日修約簽立之網路互連合
    約第2條約定，通信範圍以合約約定者為限，未經兩造約定
    之通信話務，不得轉送至對造網路，而依同合約第26條第3
    款約定，數位式低功率無線電話業務（CT2）之用戶得經上
    訴人公司網路撥叫被上訴人公司用戶。上訴人自90年12月間
    起至93年4月間止，多次將神廣及信鴿公司所發出之話務轉
    接至被上訴人公司網路。
  (二)上訴人轉接由神廣及信鴿公司所發之系爭話務，均係主叫號
    碼不明之話務，即未送出發話端號碼，或為送出非電信總局
    核配之編碼話務。
  (三)上訴人為系爭話務之轉接方。
  (四)兩造就原審判決認定神廣電信及信鴿電訊經由中華電信網路
    轉接至被上訴人網路之轉接分鐘數部分，均不再爭執。
四、本件兩造所爭執者，厥為：(一)上訴人所轉接之系爭話務，是
    否為系爭合約第2條第1項所訂之約定話務？是否為未經電信
    總局核准之違法話務？(二)上訴人依系爭合約是否負有使其網
    路具有區分「約定話務」及「非約定話務」之功能，並負有
    不得轉送非約定話務之義務？(三)上訴人阻斷系爭話務是否受
    有法令上、技術上、電信總局命令之限制？(四)兩造就系爭話
    務所應收取之費用為何？(五)被上訴人分別依民法第227條、
    第226條、第184條第1項前段及第188條第1項、第184條第1
    項後段及第188條第1項、第18 4條第2項及第188條第1項、
    第179條之規定請求上訴人賠償，請求法院就其最有利之訴
    訟標的為判決，是否有理？(六)若認被上訴人請求有理，損害
    額如何計算？茲分述之。
五、上訴人所轉接之系爭話務，是否為系爭合約第2條第1項所訂
    之約定話務？是否為未經電信總局核准之違法話務部分：
    本件被上訴人主張CT2用戶撥打之話務，須係經由用戶線（
    LINE）連接至上訴人之網路，始屬約定話務，然為上訴人所
    否認。查：
  (一)查CT2用戶撥打之話務，係經由上訴人網路至被上訴人網路
    的路徑，其路徑應經CT2用戶使用手機，經「CT2業者系統及
    基地台」，透過上訴人之用戶線 (即LINE)連接到「市話交
    換局」，再經由「長途/彙接交換局」連接到「網路介接局
    」，傳送到被上訴人之網路。而CT2業者經營之「轉接話務
    」，經由上訴人網路傳送至被上訴人的路徑，此種「轉接話
    務」，係來自「其他二類業者之交換局」，然後「轉接話務
    」由「CT2業者交換局」經由上訴人之中繼電路 (即TRUNK)
    連接至上訴人之「長途/彙接交換局」，再經由「長途/彙接
    交換局」連接到「網路介接局」，傳送到被上訴人之網路，
    二者路徑不同。易言之CT2用戶撥打之話務，係經用戶線（
    LINE）連接至上訴人之「市話交換局」，而「轉接話務」係
    經中繼電路由（TRUNK）連接至上訴人之「長途/彙接交換局
    」，二者係截然不同路徑之話務。
  (二)兩造於86年間即已簽立互連合約，嗣後雙方曾數次修約，依
    迄今仍有效之90年5月29日簽署之「互連合約」（見原審卷1
    第14至61頁、第107至127頁）第2條均約定：「甲方用戶、
    乙方用戶或其他電信公司用戶均得經由甲方公眾交換電信網
    路（以下稱甲方網路）及乙方行動電話網路（以下稱乙方網
    路）相互通信。前項涉及其他電信事業通信網路時，其通信
    範圍，以經雙方於本合約（肆、網路互連收費）約定者為限
    ，未經雙方約定之通信，不得轉送至對方網路」；同合約第
    26條第3款規定：「數位式低功率無線電話業務（CT2）用戶
    如經甲方（即中華電信）網路撥叫乙方（即被上訴人）用戶
    時，其相互間之費用攤付方式，由相關電信公司協商辦理」
    。依此二條文規定，約定話務必須是CT2業者之數位式低功
    率無線電話業務之用戶所發話之話務，上訴人始得轉接至被
    上訴人網路，且該轉接之路由為經上訴人公眾交換電信網路
    (即經由LINE路徑)。但信鴿、神廣亦係分別於89年2月及89
    年9月間始獲得電信總局核准開通指定轉接服務，並向上訴
    人租用Trunk，該經由Trunk之指定轉接話務，即非屬兩造86
    年簽約時之約定話務，而兩造間之互連合約就此並未為修正
    ，則於修正前，透過Trunk傳送之話務，自不可能屬兩造之
    約定話務。
  (三)兩造間就系爭話務糾紛，被上訴人曾申請主管機關交通部電
    信總局（下稱電信總局）裁決，經該局以92年9月22日電信
    公字第09205078330號裁決書主文謂：「一、數位式低功率
    無線電話（以下簡稱CT2）業者之網路發信經由中華電信網
    路轉接至台灣大哥大網路之通信話務，依系爭雙方網路互連
    協議書之約定及其訂修沿革，應認定為以訂有服務契約之
    CT2網路之手機用戶之發信話務為限。...。至台灣大哥大主
    張非屬系爭互連協議書約定之CT2業者經營之轉接話務部分
    ，經查確非雙方約定之得轉接通信，亦未經主管機關之核准
    ，...。」；裁決理由謂：「系爭雙方間爭執之『CT2用戶』
    範圍及CT2網路發信，應認定為以CT2網路之已登記簽約手機
    用戶之發信話務為限...。至台灣大哥大主張非屬系爭雙方
    網路互連合約約定之CT2業者經營之轉接話務部分，遍查系
    爭雙方所簽訂網路互連合約及其相關文件，確非雙方約定之
    得轉接通信。此外本局或交通部在此之前，亦未曾核准CT2
    網路業者經營轉接話務... 」等情明確（參裁決書第18頁，
    即原審卷1第80頁），並有電信總局裁決書在卷可稽（見原
    審卷1第63至81頁）。另電信總局於92年3月11日電信公密字
    第09200901160號函說明二亦認：「對於竄改發信發電話號
    碼為空白或簡碼或不符規定格式者，以及未經相關業者簽約
    協議轉接之話務，從事轉接網路業者應配合阻斷此等不法話
    務之轉接，更不可藉此賺取不法之轉接費用。」等情（見原
    審卷2第49頁）。本院審酌電信總局係電信主管機關，本於
    專業立場所為之裁決，自屬可採，足見系爭話務顯非兩造間
    系爭合約第2條第1項所訂之約定話務及電信總局核准之話務
    類型。上訴人辯稱系爭話務乃屬合乎兩造間互連契約約定之
    合法話務云云，顯不足採。
  (四)又上開裁決書理由謂：「本件系爭雙方爭執之『CT2用戶』
    ，為上述網路互連合約之條文用語，雙方並未於合約中另立
    條文明確界定『CT2用戶』之範圍或類型，惟合約第5條則明
    定：『本合約未訂定者，依據【行動通信網路接續管理辦法
    】及ITU-T之建議辦理。』... 惟雙方對於『CT2用戶』之相
    關約定，至今迄並未變更。次查，系爭雙方最初簽訂網路互
    連合約時及現行之行動通信業務管理規則均明定用戶（使用
    者）為：『指向經營者註冊登記，使用行動通信服務之用戶
    。』，另依系爭雙方最初簽訂之網路互連合約附件16『各種
    呼叫接續分段計價表』內關於CT2用戶呼叫台灣大哥大用戶
    之（接續費）呼叫路徑之約定內容，對照系爭雙方函陳之
    CT2網路通信架構圖及其說明，可知所謂CT2用戶呼叫台灣大
    哥大用戶之（發信）通信，係經由中華電信市內電話用戶線
    （LN）端完成通信連接之通信型態。... 系爭雙方間爭執之
    『CT2用戶』範圍及CT2網路發信，應認定為以CT2網路之已
    登記簽約手機用戶之發信話務為限。... 」等情（見原審卷
    1第80頁）。足證系爭合約第2條及第26條第3款約定之數位
    式低功率無線電話業務（CT2）之用戶得經上訴人公司網路
    撥叫被上訴人公司用戶（即約定話務），係以CT2網路之已
    登記簽約手機用戶之發信話務為限，其通話型態為經由上訴
    人公司市內電話用戶線（LN）端完成通信連結。而如前所述
    ，系爭話務既為CT2業者經營之轉接話務，非屬約定話務，
    因此，不論系爭話務之路徑為何，上訴人公司依約本不得轉
    接，上開裁決書亦同此見解（見原審卷1第67頁）。上訴人
    辯稱自90年後伊與CT2業者間之介接，從原本由Line介接，
    改為由Trunk介接，故透過Trunk進線之話務，亦屬合法、合
    於兩造契約約定之話務云云。惟兩造合約既未經修正，於修
    正前兩造自應遵守，是上訴人此之抗辯，亦不足採。
  (五)上訴人雖再辯稱CT2用戶之話務傳送至伊，除經過Line外，
    經由Trunk通信者所在多有，其與神廣公司之網路互連合約
    第12條約定，雙方網路介接介面有用戶線及T1中繼線，且伊
    不得拒絕神廣電信等其他CT2業者之互連請求云云。惟查：
    CT2手機呼叫去話方式，仍是直接經由PSTN方式與上訴人或
    其他電信公司接續，僅上訴人或其他公司用戶之來話接續方
    式，始經PSTN接取T1DID進入後，再由VoiceMail系統以呼叫
    器呼叫手機用戶回Call（見原審卷4第137頁）。又系爭話務
    本不屬兩造約定之得轉接通信，且上訴人與神廣及信鴿公司
    之互連合約，亦無CT2業者經營之轉接話務得送往上訴人公
    司網路或經上訴人公司網路再轉送之約定，縱有此約定，基
    於債之相對性，亦不能拘束被上訴人。上訴人雖一再辯稱神
    廣公司可能有提供「加值服務」，經由CT2交換機，透過T1
    電路發話云云。然依上訴人所述，既須經PSTN接取T1DID進
    入，則T1線為「中繼傳輸」者至明，此即非經由兩造約定之
    公眾交換電信網路，即屬兩造互連合約所未約定之話務，上
    訴人辯稱該加值服務為兩造「約定話務」，既為被上訴人所
    否認，其復未舉證以實其說，其此之抗辯，亦難以採信。
  (六)上訴人另以主管機關核准CT2業者開通指定轉接業務為由，
    主張指定轉接係經由TRUNK，且為兩造間之約定話務云云。
    惟為被上訴人所否認。經查：
  (1)上訴人提出上證1之會議紀錄（見本院卷1第143頁），觀其
    發文者係上訴人 (並非主管機關)，正本受文者均係CT2業者
    ，副本受文者均係上訴人之分公司，均非行動電信業者，可
    知該函文所謂之開放指定轉接服務云云，顯係僅存在於CT2
    業者與上訴人間，而與被上訴人無關。
  (2)兩造係86年10月8日簽訂互連合約，信鴿、神廣公司係分別
    於89年2月及89年9月間始獲得電信總局核准開通指定轉接服
    務，而前揭會議記錄係86年11月6日，顯見於該會議當時，
    信鴿、神廣公司均尚未獲得電信總局核准開通指定轉接服務
    ，則兩造該會議紀錄前簽訂之互連合約，自無可能包含信鴿
    、神廣公司指定轉接需以Trunk進線之話務自明。此再由兩
    造互連合約附件16『各種呼叫接續分段計價表』)中，明白
    約定CT2用戶發話之路徑均需經由LINE路由傳送亦可知之。
    職是，假設CT2用戶之指定轉接話務可透過CT2 TRUNK進線或
    欲透過TRUNK進線，則不僅不在86年雙方合約約定之合約範
    圍，且該所謂CT2指定轉接之路由，已然變更並超越兩造合
    約同意LINE路由之範圍，在未經雙方修約將之納入合約範圍
    前，上訴人仍不得將CT2所謂指定轉接話務，轉送至被上訴
    人網路，是上訴人辯謂指定轉接無需另行約定云云，要無可
    採。
  (3)本件上訴人並未舉證證明CT2業者是否確有提供經由Trunk路
    徑指定轉接之加值服務，縱假設有所謂CT2指定轉接之話務
    ，此僅屬上訴人與CT2業者間之約定，上訴人是否得將該話
    務轉送至被上訴人網路，應視兩造互連合約之約定，兩造互
    連合約第2條第2項既明定非屬兩造約定通信範圍之通信，上
    訴人即不得轉送至被上訴人網路。且兩造互連合約中並無上
    訴人所謂「CT2指定轉接」之約定。上訴人既主張指定轉接
    為約定話務範圍，自應就此積極事實為舉證。然上訴人並未
    舉證，反自承「在雙方簽訂之合約附件16之各種呼叫分段計
    算表中，不包含CT2 TRUNK進線此項計價表…」、「…上訴
    人與被上訴人間之互連契約中，…未約定CT2 TRUNK進線…
    」等語（見本院卷1第221頁），CT2 TRUNK進線之指定轉接
    話務，既非屬兩造互連合約約定之通信範圍，則自無所謂此
    一話務之計價方式或帳務清單。是上訴人抗辯CT2 TRUNK進
    線之指定轉接話務，係屬雙方約定之合法話務云云，要無可
    採。
六、上訴人依系爭合約是否負有使其網路具有區分「約定話務」
    及「非約定話務」之功能，並負有不得轉送非約定話務之義
    務部分：
  (一)查兩造為提供雙方網路互連通信之需，乃就網路互連有關事
    項簽訂系爭合約，並於第2條第2項約明通信範圍（見原審卷
    1第17頁、108頁），據此，兩造間互負有提供己方通信網路
    ，以供他方用戶藉之相互互連通信之給付義務。又觀系爭合
    約第26條約定，可知上訴人公司用戶、被上訴人公司用戶或
    其他電信公司用戶，經由兩造網路或其他固定通信網路公司
    網路相互通信時，應攤付各種呼叫接續之營收歸屬、費用。
    準此，兩造間之互連通信，其話務範圍如涉及系爭合約外第
    三人時，其轉送通信話務之範圍以合約第26條約定之話務為
    限，包括被上訴人公司行動電話用戶與上訴人公司市內電話
    用戶相互間通信、被上訴人公司用戶透過上訴人公司網路與
    其他電信公司（行動電話、無線電叫人、CT2、衛星行動電
    話或衛星無線電叫人）用戶通信、CT2用戶透過上訴人公司
    網路撥打至被上訴人公司用戶之通信等，超逾第26條約定之
    通信話務，兩造不得轉送至對方網路，故除上訴人公司不得
    轉送至被上訴人公司網路以外，被上訴人公司亦不得轉送至
    上訴人公司網路，兩造間互負之互連通信給付義務，即話務
    範圍以第26條約定者為限。是上訴人依系爭合約所負之主給
    付義務係將第26條約定之通信轉送至被上訴人公司網路，並
    以此範圍為限，且依兩造互連合約第2條第2項後半段約定，
    未經雙方約定之通信，上訴人即不得轉送至被上訴人網路。
    是被上訴人公司主張上訴人負有使其網路具有區分「約定話
    務」及「非約定話務」之功能，並負有不得轉送非約定話務
    之義務，應屬有據。
  (二)上訴人抗辯伊與神廣公司及信鴿公司之網路互連合約約定，
    …係LINE與TRUNK話務併存，且並未明定上訴人不得轉接TRUNK
    話務…」云云。惟查：上訴人與神廣公司及信鴿公司之網路
    互連合約，基於債之相對性，本即無拘束被上訴人之餘地，
    且兩造就何種話務可以轉送，何種話務不得轉送已有明確之
    規範，兩造自應依約履行，上訴人自不得援引其與第三人之
    互連合約，拘束被上訴人之理。況依上訴人與神廣電信及信
    鴿電訊之互連合約第12條約定：「乙方設備在使用『電話線
    用戶線介面（Line Interface）』時，應以雙音複頻信號方
    式「DTMF」與甲方網路介接，在使用『T1中繼介面（Trunk
    Interface）』時，應以複頻信號方式與甲方網路介接」。
    足證上訴人與神廣電信及信鴿電訊之互連合約，已明白約定
    話務經由「Line」路由者，應以雙音複頻信號方式呼叫；而
    話務經由「Trunk」路由者，應以複頻信號方式呼叫（見原
    審卷1第324頁、337頁）。堪見「Line」路由及「Trunk」路
    由不同之呼叫方式、用戶介面、介接方式及介接路由，「
    Line」路由及「Trunk」路由是二種完全不同之路徑，且上
    訴人可明確區分。而上訴人既可明確區分，足證系爭話務究
    由何種路由進入上訴人網路，上訴人應知之甚詳，是其抗辯
    無法區分系爭話務為透過Line之「約定話務」或透過Trunk
    之「非約定話務」云云，即無可採。
七、上訴人阻斷系爭話務是否受有法令上、技術上、電信總局命
    令之限制部分：
  (一)是否受有法令上之限制：
    按第一類電信事業相互間，有一方要求與他方之網路互連時
    ，除法令另有規定者外，他方不得拒絕。電信事業非依法律
    ，不得拒絕電信之接受及傳遞。但對於電信之內容顯有危害
    國家安全或妨害治安者，得拒絕或停止其傳遞，固為電信法
    第16條第1項及第22條所明定。惟查：(1)上訴人所轉接系爭
    非約定話務，應屬第二類電信事業所營業務，與電信法第16
    條規定之第一類電信事業相互間有別。況被上訴人並非要求
    上訴人不得與神廣信鴿公司互連，僅要求不得將系爭話務轉
    送而已，亦與電信法第16條規定無涉。(2)系爭話務為CT2 業
    者經營之轉接話務，非屬兩造約定之得轉接通信之約定話務
    ，亦非電信總局或交通部核准經營之話務（見原審卷1第80
    頁），且系爭話務多為發信方電信號碼不符格式之不法話務
    ，自不屬於電信法保護之範疇，此觀之電信總局92年3 月11
    日電信公密字第09200901160號函說明二亦認：「對於竄改
    發信發電話號碼為空白或簡碼或不符規定格式者，以及未經
    相關業者簽約協議轉接之話務，從事轉接網路業者應配合阻
    斷此等不法話務之轉接，更不可藉此賺取不法之轉接費用。
      」等語者可知（見原審卷2第49頁）。(3)又雖電信事業網
    路互連管理辦法於92年9月17日始增訂第26條第3項規定：「
    未依前項規定共同簽定協議書者，電信事業不得收、送需透
    過轉接之話務。」，惟電信總局於修法前已多次發函兩造及
    各相關電信事業，明示各相關電信事業對於未共同簽定協議
    之轉接話務，均有配合阻斷之義務（見原審卷4第139頁），
    是電信事業網路互連管理辦法第26條第3項之增訂僅為明文
    化電信總局之函示內容，非謂上訴人於修法前即無阻斷系爭
    話務之義務。(4)上訴人雖以如電信總局於裁決前，即認定伊
    依法即應阻斷系爭不法話務者，則命伊直接阻斷TRUNK話務
    即可，何須屢次促請被上訴人等電信業者與神廣公司及信鴿
    公司就不法話務之收費達成協商？何須再三強調通信費之處
    理原則，依相關法令應由相關業者協商處理？云云為辨。惟
    查：本件電信總局既於裁決書中認定「…至台灣大哥大主張
    非屬系爭雙方網路互連合約約定之CT2業者經營之轉接話務
    部分，遍查系爭雙方所簽訂網路互連合約及其相關文件，確
    非雙方約定之得轉接通信。此外本局或交通部在此之前，亦
    未曾核准CT2網路業者經營轉接話務，併予說明」（見原審
    卷1第80頁），電信總局及交通部既均未曾核准系爭非約定
    話務，當無可能要求被上訴人與神廣、信鴿協商之理，且系
    爭非約定話務業經電信總局裁決應予阻斷，復係非法話務，
    上訴人對之即無轉接之法定義務可言，是上訴人此之抗辯，
    應難採信。
  (二)是否受有技術上之限制:
  (1)查按系爭話務非屬系爭合約第26條各款所列範圍，已如前述
    ，且上訴人轉接由神廣及信鴿公司所發之系爭話務，均係主
    叫號碼不明之話務，即未送出發話端號碼，或為送出非電信
    總局核配之編碼話務。參以電信總局裁決書理由謂：「...
    對於未經相關業者協議轉接之間接話務以及發信方電信號碼
    不符格式之不明來源話務，本局請各電信事業配合技術面予
    以阻斷，惟經於92年3月19日召開『研商阻斷不法話務相關
    事宜座談會』，各電信事業均表示以Call by Call方式阻絕
    發信方電信號碼不符格式之話務，有窒礙難行之處。... 」
    ，似認技術上無論是被上訴人或上訴人均無從以Call b y
    Call方式阻絕發信方電信號碼不符格式之話務。惟該裁決理
    由又謂：「泛亞電信股分有限公司最近成功開發『線上即時
    查核發信方電信號碼系統技術』，以Call by Call方式阻斷
    發信方電信號碼不符格式或未經相關業者協議轉接之話務。
    ... 」（見原審卷1第77至78頁），且系爭話務即屬於發信
    方電信號碼不符格式及未經相關業者協議轉接之話務（參
    NCC前揭函文第4頁亦稱「不法話務」，包括未經相關業者協
    議轉接之話務），依此，足認依目前科技技術係可阻斷系爭
    話務，且嗣後上訴人亦已阻斷系爭話務自明。上訴人雖稱其
    設備尚無過濾主叫號碼為空白或非正常碼之功能，然被上訴
    人僅係要求其阻斷Trunk傳送話務，並非要上訴人過濾，且
    上訴人既已於系爭合約內明白約定任一方不得轉送未經約定
    之通信，上訴人自不應傳送系爭話務，若未依約而為傳送，
    自應使其系統具備能區分約定之通信及非約定之通信之功能
    ，以符合系爭合約約定，而不得以其設備功能限制，技術上
    無法為區分而主張免責。
  (2)又電信總局於調查本件CT2業者經營轉接話務過程中，曾要
    求上訴人提報90年12月至92年4月間「各電信業者經由中華
    電信網路轉接至台灣大哥大網路之話務統計表」，依上訴人
    所提報表顯示，來自神廣公司之話務均經由Trunk進入中華
    電信網路，來自信鴿公司之話務則經由Line或Trunk進入中
    華電信網路，則上訴人既可依CT2 網路與其互連電路之型態
    分別統計經由Line或Trunk進入其網路之話務量，益見其技
    術上應可區別該兩類話務，NCC亦同此見解（見原審卷4第
    138頁）。再參以上訴人與神廣電信及信鴿電訊之網路互連
    合約第12條約定：「乙方設備在使用『電話線用戶線介面（
    Line Interface）』時，應以雙音複頻信號方式「DTMF 」
    與甲方網路介接，在使用『T1中繼介面（Trunk Interface
    ）』時，應以複頻信號方式與甲方網路介接」，益足證上訴
    人就系爭話務究由何種路由進入其網路，應知之甚詳且能區
    分。本件被上訴人請求上訴人阻斷系爭非約定話務，係指神
    廣、信鴿透過Trunk傳送至上訴人再轉送予被上訴人之話務
    ，依上訴人與神廣、信鴿公司之互連合約第12條約定，既能
    區分Trunk路由，其僅須阻斷Trunk傳送話務即可，而無庸判
    斷主叫號碼是否為空白或非正常碼，此在技術上自屬可行，
    且無困難。
  (三)是否受有電信總局命令之限制：
    上訴人辯稱：電信總局數次函知兩造，基於公眾網路往往相
    連之精神，其相互間之通信，原則上不應予以限制，於修法
    或裁決前，電信總局無法貿然命伊阻絕系爭話務，以維護電
    信市場，並告知伊如逕行阻斷系爭話務將有違比例原則，因
    此伊於電信總局裁決後，方得將神廣電信之電路數依比例阻
    斷云云。惟查：
  (1)電信總局92年3月11日致和信電訊股份有限公司函（正本致
    被上訴人、副本致上訴人）說明：「二、為維護國家安全及
    社會治安，並保障民眾安全，本局業以91年10月9日電信公
    字第09105080780號函及92年1月20日電信公字第09205004
    960號函（諒悉）電信事業發話端網路應依規定送出正確發
    話端號碼，...，以及未經相關業者簽約協議轉接之話務，
    從事「轉接網路業者」應即阻斷此等不法話務之轉接續，更
    不得藉此賺取不法之轉接費用。...。」，上訴人於92年1月
    30日亦發函回覆電信總局92年1月20日電信公字第092050049
    60號函，有上開函件影本附卷可參（見原審卷2第39至40頁
    、49至50頁），可知電信總局於修法前、下裁決前已發函要
    求上訴人應阻斷系爭話務之轉接甚明。
  (2)上訴人又辯稱：電信總局92年3月7日命伊應「暫緩辦理阻斷
    話務」，92年3月11日更明確函示基於伊之技術設備限制，
    並為維護公眾通信權益，伊如逕行阻斷系爭話務，將有違比
    例原則云云。惟查：電信總局92年3月11日函說明四謂：
    「中華電信公司擬採『事後抽查通話紀錄』方式，自本（三
    ）月十八日起逐局『暫時停止該等中繼該電路群運作』，不
    盡符合本局前揭『應即阻斷不法話務之轉接續』之要求，且
    所採停止中繼電路措施對於佔絕大多數比率之正常話亦予以
    阻斷，影響公眾通信權益至鉅，恐有違比例原則，請貴公司
    與中華電信公司全面考量各項相關因素，審慎研議採取不妨
    害正常話務接續之妥適措施，於文到兩週內報本局核辦。』
    」等情（見原審卷2第49至50頁），由上開內容及該函正副
    本受文者可知，電信總局92年3月11日係針對上訴人92年2月
    26日、92年3月5日函稿為說明，電信總局於該函說明第2點
    已先明確表示上訴人有阻斷系爭話務之義務，即電信總局僅
    對上訴人所欲採取之阻斷方式（即逐局「暫時停止該等中繼
    電路群運作」）認違反比例原則，不表贊同，要求上訴人及
    各電信業者再商討其他之妥善措施外，並認上開措施不盡符
    合該局前揭「應即阻斷不法話務之轉接」之要求，並無表示
    上訴人於裁決前不得為阻斷行為，且明白揭示應即阻斷不法
    話務之轉接甚明。
  (3)上訴人提出之國家通訊傳播委員會96年4月19日通傳營字第
    09605051650號函（見本院卷2第19頁），抗辯其不能阻斷
    Trunk進線之話務云云。惟查：依該函說明欄第一點所載：
    「一、依中華電信股份有限公司92年2月26日網密發字第009
    號函辦理」等語觀之，顯見乃係在回覆上訴人「網密發字第
    009號」函文。而上訴人「網密發字第009號」之函稿（見原
    審卷2第130頁）觀之，此僅係上訴人內部函稿，主旨欄係載
    「檢送『…與本公司相連之各民營業者所送出經由本公司轉
    接至中華國際通信網路股份有限公司行動通信網路不符編碼
    格式之各種號碼（含空白）計次及話務累計逐日統計資料…
    』，將於92年3月18日起逐局暫時停止該等中繼電路群之運
    作…」云云，可知上訴人該函稿主旨欄載明其將暫時停止該
    等中繼電路群運作者，係指不符編碼格式及空白話務而言，
    並非系爭「非約定話務」，且其對象並無神廣及信鴿公司，
    另依該函稿「…經由本公司轉接至中華國際通信網路股份有
    限公司…」等語，在在可證所謂其欲暫時停止中繼電路群運
    作者，乃上訴人轉接至中華國際通信網路股份有限公司之話
    務，並非上訴人轉接至被上訴人之系爭「非約定話務」。又
    依上訴人提出之函示可知，雖基於技術中立原則，有關阻斷
    話務之技術並未予以規定限制，然上訴人非但可以依不同話
    務種類來話作實體電路分群介接受信網路之方式，以阻絕非
    約定話務（至於此種方式是否符合網路互連經濟及效率之原
    則，與夫上訴人是否有能力阻斷非約定話務，乃係二事，蓋
    縱設有不符合網路互連經濟及效率之原則，惟亦無法否定上
    訴人確得以此種方式阻斷非約定話務也。），且上訴人亦可
    逕與CT2業者修約，由CT2業者在其交換機攔阻非約定話務，
    足證上訴人確能區分約定話務及非約定話務，且渠亦確有能
    力阻斷非約定話務也，是上訴人此之抗辯，亦無可採。
  (4)參諸91年8月2日「協商網路互連空時費相關事宜」會議記錄
    及電信總局91年8月16日致上訴人公司函（見原審卷2第44至
    47頁），電信總局雖於91年8月2日會議表示「（3）... 未
    經發受方業者協商完成，即經由他方業者轉接話務者，應建
    立停話或斷話機制，因現行法規尚無明確規範，業者可提「
    第一類電信事業網路互連管理辦法」修正意見，並建議解決
    方式，... 」，及於91年8月16日函說明「二、第一類電信
    事業間網路雖未必直接互連，惟基於公眾網路網網相連之精
    神，其相互間之通信，原則上不應予以限制。其通信費處理
    原則及其他相關事項，仍應由相關業者協商處理。」僅為電
    信總局認基於公眾網路網網相連之精神，且第一類電信事業
    網路互連管理辦法對此種未經各相關電信事業共同簽定協議
    之轉接話務應如何處置未有明文規定情形下，不宜貿然採取
    停話或斷話措施，宜先為協商。惟系爭話務，非但不屬於兩
    造約定之得轉接通信，亦非經電信總局部核准經營之違法話
    務，本不屬於電信法保護之範疇，而上訴人於原審亦自認法
    令部分及電信總局均未曾下令上訴人不得阻斷系爭話務，僅
    要求上訴人暫緩阻斷（見原審卷4第284頁）。是上訴人依約
    、依法均有義務阻斷系爭話務，上訴人辯稱其阻斷系爭話務
    受有電信總局命令限制云云，並不足採。
八、兩造就系爭話務所收取之費用為何？
    查上訴人僅係提供發話端電信公司與受話端之被上訴人二
    者間之中繼連接功能，並非轉接話務之發話端或受話端，此
    為兩造所不爭。另觀系爭合約第4條約定：其他電信公司用
    戶經由上訴人公司網路與被上訴人公司用戶通信時，其互連
    之安排、費用之攤付及其他規定應由相關電信公司依據第一
    類電信事業網路互連管理辦法及其他相關規定協商訂定之等
    內容，由此可知，神廣、信鴿公司等發話端用戶經由上訴人
    公司網路轉接而與被上訴人公司用戶通信時，相關費用應由
    上訴人與神廣、信鴿公司，被上訴人與神廣、信鴿公司，及
    兩造間，三方相互協商訂定之。因此，發話端業者得向其用
    戶收取通信費、發話端業者須支付上訴人轉接費、發話端業
    者應支付受話端業者即被上訴人空中時間費，即上訴人向神
    廣、信鴿公司收取轉接費，被上訴人向神廣、信鴿公司收取
    空中時間費。
九、被上訴人依民法第227條、第226條、第184條第1項前段及第
    188條第1項、第184條第1項後段及第188條第1項、第184 條
    第2項及第188條第1項、第179條之規定請求上訴人賠償給付
    ，請求法院就其最有利之訴訟標的為判決，是否有理部分：
  (一)本件被上訴人依民法第227條請求，是否有理：
  (1)按債務人負有依債務本旨為給付之義務，違背債務之本旨為
    給付，即屬不完全給付，給付含作為與不作為，不作為義務
    之違反即構成給付不能（參見王澤鑑民法學說與判例有關契
    約上不作為義務第138頁），債務人即應負損害賠償之責。
    是以債務人如主張其已為完全給付，當由其負證明之責，雖
    債權人於受領給付後，以債務人給付不完全為由，請求債務
    人損害賠償，關於給付不完全之點，應轉由債權人負舉證責
    任，惟不完全給付，以非可歸責於債務人之事由，為債務人
    免責要件，故債務人以不完全給付係因非可歸責於己之事由
    所致為抗辯，就此仍應由債務人證明之。
  (2)查兩造系爭合約第2條約定之通信範圍，以第26條約定者為
    限，超逾第26條約定之通信話務，兩造不得轉送至對方網路
    ，故除上訴人不得轉送至被上訴人公司網路以外，被上訴人
    亦不得轉送至上訴人公司網路，兩造間互負之互連通信給付
    義務即話務範圍，已詳述如前。且系爭話務係經由上訴人之
    通信網路連接至被上訴人公司通信網路中，該等通信話務係
    自發話端CT2網路業者處而來，被上訴人則係此等話務之受
    話端乙節，為兩造不爭之事實。準此，上訴人顯已將兩造外
    之其他電信公司用戶通信，經由上訴人公司網路連接至被上
    訴人公司網路，而造成互連通信之結果，亦即上訴人將非系
    爭合約所定通信話務連接至被上訴人公司網路，係所為之給
    付與合約約定內容不符，構成不完全給付已明。
  (3)次按不完全給付為債務不履行類之一種，為民法債之通則中
    之一般規定，其係以可歸責於債務人之事由，致為不完全給
    付者為其要件。被上訴人主張系爭合約第2條第2項約定之話
    務，依電信總局裁決書，係經由上訴人公司市內電話用戶線
    （LN）端完成通信連接之通信型態，除此之外，均屬系爭合
    約第2條第2項所稱「未經雙方約定之通信」，即非約定話務
    ，上訴人自不得轉接至被上訴人公司網路，是約定話務路徑
    ，應經公眾交話電信網路，上訴人所稱之Trunk路由，非為
    約定話務，是兩者截然可分，上訴人僅需阻斷Trunk路由，
    即得阻斷非約定話務連接至被上訴人公司網路。上訴人則抗
    辯Line及Trunk兩種傳輸均屬CT2用戶之話務，上訴人受法令
    上、技術上及電信總局命令之限制，在未接獲電信總局裁決
    前不得貿然阻斷系爭話務，是上訴人並無可歸責事由云云。
    然如前所述，上訴人本有義務區分約定話務及非約定話務，
    且其技術上並非不能區分，而系爭話務既為不法話務，自不
    受電信法規之保護，並無法律上之限制，是上訴人此之抗辯
    並非可採。再者，電信總局92年1月20日函已明示上訴人有
    阻斷系爭話務之義務，上訴人至遲應於收受電信總局92年1
    月20日之函件後即須阻斷系爭話務之連接。是以，上訴人違
    反其給付義務，將非兩造約定之話務連接至被上訴人公司網
    路，致使被上訴人公司之網路為無使用權之神廣及信鴿公司
    所使用，侵害被上訴人對其所有網路之使用收益權能，使被
    上訴人因而受有相當於「空中時間費」之損害，被上訴人主
    張上訴人為不完全給付，應負擔損害賠償責任，洵屬有據。
    上訴人辯稱伊之轉接行為，與被上訴人因系爭話務所造成之
    損害間，並無因果關係云云，顯不足採。
  (4)上訴人另辨以：如話務為不法話務，被上訴人即不能收取費
    用，所以不能請求損害賠償云云。惟查：電信法第8條規定
    「電信之內容及其發生之效果或影響，均由使用電信人負其
    責任」，被上訴人僅係系爭話務之受話方，並非發送轉送者
    ，被上訴人對於電信之內容及其發生之效果或影響，並不負
    任何責任，是縱為不法話務，其話務不法之責任，依法應由
    使用電信之人自負其責，惟此與發送轉送不法話務，而應付
    費用或損害賠償之情形，要屬兩事，不能混談。換言之，不
    能因其係不法話務，即謂發送轉接至他人電信網路者，並無
    付費或損害賠償之責任。是上訴人此之抗辯，亦不足採取。
  (5)上訴人另辯稱縱認其應負責，被上訴人對損害之擴大與有過
    失云云。惟查：參之91年8月2日「協商網路互連空時相關事
    宜」會議記錄（見原審卷2第44至47頁），被上訴人於該次
    會議中已與當時之電信監理單位電信總局及上訴人商討系爭
    話務之解決方式，並要求上訴人提供轉接話務資料及請求電
    信總局協助處理，是被上訴人就上訴人轉接系爭話務對其造
    成之損害，既已盡力尋求上訴人、電信總局及神廣公司為協
    商，則何來過失可言？又上訴人指稱被上訴人之設備新穎且
    優於上訴人，亦得阻斷系爭話務云云。然本件被上訴人為系
    爭話務之受信方，與上訴人處於轉接方不同，上訴人自應舉
    證證明受信方於技術上亦得阻斷系爭話務之通信而被上訴人
    不為處理，惟上訴人就此並未舉證以實其說，所辯為無足採
    。
  (二)本件經本院審酌被上訴人各項請求權後，認被上訴人依民法
    第227條規定請求已屬正當，應予准許，是就被上訴人其餘
    請求權，不再另予論斷。
十、損害額如何計算部分：
  (一)如前所述，被上訴人至少受有相當於依行動空中時間費計算
    之損害，被上訴人主張依兩造網路互連合約所約定各種受話
    類型拆帳費率中最低者之行動空中時間費計算請求（即話務
    屬92年7月以前者每分鐘以1.9元、其後者以每分鐘2.15元計
    算），有兩造網路互連合約之附件9、92年4月9日電信總局
    函文及92年4月3日調處會議紀錄、民營行動業者空時費率表
    附卷可參（分見原審卷1第91至92、107至127、卷4第277 至
    281頁），應屬有理。而觀上開函說明欄第（二）點及該會
    議紀錄第玖之（二）點「…為符合公平競爭原則，各民營行
    動電話業者間已經本局調處，自91年9月1日起實施空時費費
    率2.15元/分並對等拆帳。目前民營行動電話業者以2.15元
    /分支付中華電信公司，而中華電信公司卻以行動電話空時費
    1.9元/分付予民營行動電話業者，此種不對等拆帳機制已違
    反公平競爭原則，爰請中華電信公司與各民營行動電話業者
    …至遲應於本（92）年7月1日起開始實施空時費費率為2.15
    元／分並雙方對等拆帳…」。足見被上訴人主張於92年7月1
    日開始，無論各民營行動電話業者拆付予上訴人、抑或上訴
    人拆付予各民營行動電話業者，均以2.15元/分之空時費率
    計算等語為真。從而，被上訴人就92年7月以前之話務以每
    分鐘1.9元計算，就其後之話務以每分鐘2.15元計算，堪稱
    有據。
  (二)上訴人雖以：被上訴人提出之費率並非最低費率，依兩造網
    路互連合約之相關附件，所有類型話務之最低費率為附件八
    所示「每分鐘0.25元」之「最低轉接費率」計算，或依「系
    爭話務反向路徑」之「每分鐘0.75元之轉接費率」計算等語
    置辯。惟查：本件被上訴人係受有相當於依行動空中時間費
    計算之損害，自應以「相當於行動空時費」之數額計算之，
    至兩造網路互連合約附件8乃係「轉接費」之規定，並非空
    時費之規定，此觀該附件8最上方「轉接費」等字即明，依
    系爭合約第1條第10款之規定係「轉接費：指『提供轉接服
    務』之網路經營者所應收取之費用」，與同條第11款「空中
    時間費：以通話時間計算『使用行動通信網路』所需之費用
    」，兩者截然有別。是以，上訴人抗辯計算損害之費率，應
    參照以兩造網路互連合約附件八之最低轉接費費率為每分鐘
    0.25 元，或系爭話務之反向路徑之最低費率（即『市內轉
    接費』）以每分鐘0.75元計算，並不足採。
  (三)上訴人再辯以：被上訴人之損害應以伊與神廣及信鴿公司網
    路互連合約附件5之每分鐘1.4元或1.75元之空中時間費計算
    云云。惟查：神廣及信鴿公司網路互連合約之附件5受規範
    之對象，乃係上訴人，與被上訴人無涉，其客觀性自不如被
    上訴人提出之92年4月9日之電信總局函件。再者，所謂「每
    分鐘1.4元計算之空中空時費」，觀之上訴人與神廣及信鴿
    公司之契約記載，係「乙方CT-2網路空中時間費」乃該合約
    中之甲方（即上訴人）使用乙方（即神廣、信鴿公司）之
    CT-2網路應支付予乙方之空中時間費，與本件情形有間，自
    難援引適用。是上訴人此之抗辯，尚無足採。
  (四)上訴人另辯稱：本件損害賠償應以「電信總局裁決書日期」
    或以「被上訴人通知上訴人阻斷之日」為起算日云云。然如
    前所述，上訴人於電信總局裁決及法令修改前即有阻斷系爭
    話務之義務，且依約上訴人本不得將非約定話務傳送之被上
    訴人公司之網路，故上訴人所辯不足取。本院認被上訴人主
    張損害賠償應以上訴人開始連接系爭話務於被上訴人網路之
    時（即90年12月時）起算，應屬合理。
  (五)綜上，本件系爭話務係透過「Trunk」傳送，惟被上訴人原
    審起訴計算之通話分鐘數中，卻將信鴿公司「Line」話務之
    分鐘數計算在內，未予扣除。按「信鴿公司」於90年12月至
    93年3月間透過「Line」轉接話務至被上訴人公司網路之分
    鐘數，於被上訴人於原審所提出之原證14及上訴人於原審提
    出之被證48、49及答辯9狀之附表3、4（分見原審卷2第101
    、卷4第292至294頁），業已詳列信鴿公司「Line」話務之
    分鐘數，上訴人抗辯此部分應予扣除，為屬有理，原判決扣
    除後，被上訴人已不爭執（未聲明不服），經扣除上述信鴿
    公司「Line」話務之分鐘數後，相關計算分鐘數之統計及損
    害賠償計算式，詳如附表A、B、C、D所示。
十一、綜上所述，被上訴人依民法第227條之規定，請求上訴人給
    付被上訴人台灣大哥大股份有限公司2億612萬2435元，及其
    中2億445萬3646元自93年3月13日起，其餘166萬8789元自起
    訴狀繕本送達之翌日即93年8月17日起，均至清償日止，按
    年息5％計算之法定遲延利息；請求上訴人給付被上訴人泛
    亞電信股份有限公司3949萬6433元，及自起訴狀繕本送達之
    翌日即93年8月17日起至清償日止，按年息5％計算之法定遲
    延利息，即屬正當，應予准許（逾此部分之請求，被上訴人
    未聲明不服，不在本院審酌範圍內）。原審為上訴人敗訴之
    判決並為假執行之宣告，並無不合。上訴意旨指摘原判決不
    當，求予廢棄改判，為無理由，應予駁回。
十二、本件事證已臻明確，兩造其餘主張與舉證，經審酌核與判決
    結果不生影響，爰不逐一論述，併此敘明。
十三、據上論結，本件上訴為無理由，依民事訴訟法第449條第1項
    、第78條，判決如主文。
中　　華　　民　　國　　96　　年　　8 　　月　　28　　日
　　　　　　　　　民事第七庭
                        審判長法　官  鄭三源
　　　　　　　　　　　        法　官  湯美玉
　　　　　　　　　　　        法　官  周美月
正本係照原本作成。
如不服本判決，應於收受送達後20日內向本院提出上訴書狀，其
未表明上訴理由者，應於提出上訴後20日內向本院補提理由書狀
（均須按他造當事人之人數附繕本）上訴時應提出委任律師或具
有律師資格之人之委任狀；委任有律師資格者，另應附具律師資
格證書及釋明委任人與受任人有民事訴訟法第466條之1第1項但
書或第2項（詳附註）所定關係之釋明文書影本。
中　　華　　民　　國　　96　　年　　8 　　月　　28　　日
　　　　　　　　　　　　      書記官  李華安
附註：
民事訴訟法第466條之1（第1項、第2項）：
對於第二審判決上訴，上訴人應委任律師為訴訟代理人。但上訴
人或其他法定代理人具有律師資格者，不在此限。
上訴人之配偶、三親等內之血親、二親等內之姻親，或上訴人為
法人、中央或地方機關時，其所屬專任人員具有律師資格並經法
院認為適當者，亦得為第三審訴訟代理人。
